臺灣高等法院民事裁定  
109年度上易字第674號
上  訴  人  連昭文  
            連郁文  
            連昭月  
            
上列上訴人因與被上訴人吳敏玲等間拆屋還地等事件，不服中華
民國109年4月15日臺灣新北地方法院108年度訴字第564號判決提
起上訴，本院裁定如下：
　　主  文
本件訴訟標的價額核定為新臺幣貳拾陸萬玖仟元。
上訴人應於收受本裁定正本之日起伍日內，逕向本院補繳第二審
裁判費新臺幣肆仟參佰零伍元，逾期未繳，即駁回其上訴。 
    理   由
一、按提起第二審上訴，應依民事訴訟法第77條之16第1項規定
    繳納裁判費，此為法定必備之程式。次按因財產權起訴者，
    法院核定訴訟標的之價額，以起訴時之交易價額為準，無交
    易價額者，以原告就訴訟標的所有之利益為準，依民事訴訟
    法第77條之13規定，徵收裁判費。又以一訴主張數項標的者
　　，其價額合併計算之。但所主張之數項標的互相競合或應為
    選擇者，其訴訟標的價額，應依其中價額最高者定之。以一
    訴附帶請求其孳息、損害賠償、違約金或費用者，不併算其
    價額。亦為同法第77條之2所明定。又建築物共有人本於所
    有權作用，請求拆除頂樓平台增建物並回復原狀，及返還頂
    樓平台，關於拆除增建物部分，乃在排除其頂樓平台所受之
    侵害，以成為原來未增建之狀態；至返還頂樓平台部分，則
    在解除頂樓平台占有人之占有，以取得對該頂樓平台之支配
　　。原告如提起拆除增建物返還頂樓平台之訴，因返還頂樓平
    台須將增建物拆除，故核定此項訴訟標的之價額，應以該頂
    樓平台之價額為準，不併計原告因拆除增建物所可獲得之利
    益。惟若拆除增建物可獲得之利益已逾頂樓平台之價額者，
　　揆諸前揭說明，自仍應以最高者即拆除增建物之利益核定訴
    訟標的之價額。
二、本件原審判決上訴人及原審被告連國超、連國智應㈠將坐落
    被上訴人及其他共有人所有建物樓頂平台（下稱系爭平台）
    上如原判決附圖Ａ、Ｂ所示增建物（總面積依序為93.41平方
    公尺、16.73平方公尺，下合稱系爭增建）拆除，將系爭平
    台返還予被上訴人及其他全體共有人，及㈡給付被上訴人相
    當於租金之不當得利。上訴人不服提起上訴，聲明求為廢棄
    原判決（見本院卷第25頁）。原判決所命給付，其中㈡部分
    之金錢給付為㈠返還占有之附帶請求，不併算其價額；又被
    上訴人於㈠之請求中，因返還系爭平台須將系爭增建拆除，
    故核定此項訴訟標的之價額，原則上固應以系爭平台於起訴
    時之價額為準，然坐落系爭平台上之系爭增建，於108年之
    課稅現值僅餘8萬4,800元（見本院109年度聲字第289號限閱
    卷第13頁），系爭平台復為系爭增建之一部，其價值自未逾
    8萬4,800元。至判命上訴人拆除系爭增建部分，因無事證足
    認被上訴人有何其他具體之利益，故被上訴人因起訴可獲之
    利益，應得以「免除拆除費用支出」定之。原法院就此乃據
    被上訴人所提拆除費用估價單（見原審卷一第49頁），核定
    該部分訴訟標的價額為26萬9,000元(見原審卷一第53至54頁
    裁定），該裁定並因兩造未提起抗告而確定。因返還平台之
    利益（未逾8萬4,800元）未及拆除費用（26萬9,000元），
    揆諸首揭說明，自應以其中價額最高之26萬9,000元核定為
    本件訴訟標的價額，並據此價額徵收第二審裁判費4,305元
    。
三、上訴人提起上訴，未據繳納第二審裁判費，雖聲請訴訟救助
    ，惟經本院於109年7月17日以109年度聲字第289號裁定駁回
    ，茲命上訴人於收受本裁定正本5日內，逕向本院補繳第二
    審裁判費4,305元，逾期未補繳，即駁回其上訴。 
四、爰裁定如主文。
　中    華    民    國   109    年    7    月    20   日
                  民事第二十五庭
                      審判長法  官  謝碧莉 
                            法  官  陳月雯
                            法  官  王本源
正本係照原本作成。
不得抗告。
中　　華　　民　　國　　109 　年　　7 　　月　　20　　日
  
　  　　　　　　　　　　　　書記官  黃麒倫